【裁判字號】    98,抗,73
【裁判日期】    980330
【裁判案由】    支付命令　　　　(聲明異議)
【裁判全文】
臺灣高等法院高雄分院民事裁定            98年度抗字第73號
抗  告  人  甲○○
上列抗告人因與相對人馬來西亞商富析資產管理股份有限公司臺
灣分公司間聲請支付命令聲明異議事件，對於民國98年1 月17日
臺灣高雄地方法院98年度雄聲字第19號所為裁定提起抗告，本院
裁定如下：
    主  文
原裁定廢棄，發回臺灣高雄地方法院。
    理  由
一、抗告意旨略以：抗告人自民國87年間起即移民長住美國，僅
    偶而入境台彎，且停留時間短暫，已無在戶籍地高雄市苓雅
    區○○○路176 巷3 號久住之意思及事實，故該址已非抗告
    人之住居所。本件支付命令（債權額新台幣248 萬0825元）
    對上開戶籍地為送達，與民事訴訟法第136 條、第137 條之
    規定未合，是固於97年10月6 日為寄存送留，亦不生合法送
    達之效力。且抗告人之姊迄同年11月5 日始代理抗告人至派
    出所領取該送達之支付命令，亦應於此實際領取時，始發生
    送達之效力。原審法院駁回伊之聲明異議，顯有不當，求予
    廢棄等語。
二、按民法第24條規定，依一定事實，足認以廢止之意思離去其
    住所者，即為廢止其住所。又民事訴訟法第138 條所規定之
    寄存送達，限於不能依同法第136 條及第137 條規定行送達
    者，始得為之，設其送達之處所，雖原為應受送達人之住居
    所、事務所或營業所而實際上已變更者，該原住居所、事務
    所或營業所，即非應為送達之處所，自不得於該原處所為寄
    存送達（最高法院64年台抗字第481 號判例參照）；送達之
    處所，雖原為應受送達人之住居所、事務所或營業所，而實
    際上已變更者，該原住居所、事務所或營業所，即非應為送
    達之處所，自不得於該原處所為寄存送達；如為寄存送達，
    應於應受送達人實際領取該訴訟文書時發生送達之效力（最
    高法院85年度台抗字第151 號裁判參照）。抗告人主張其已
    移民長住美國，無住居原戶籍地之意思，如果屬實，則系爭
    支付命令對其原戶籍地為寄存送達，原不生合法送達之效力
    ，縱嗣後經領取，亦應於實際領取時始生送達之效力。原審
    疏未函入出境管理局或調查其他證據，查明抗告人之主張是
    否屬實，逕予駁回其聲明異議，尚有未洽。爰由本院將原裁
    定廢棄，發回原審法院詳予調查後，更為適法之裁定。
三、據上論結，本件抗告為有理由，依民事訴訟法第495 條之1
    第1 項、第450 條，裁定如主文。
中    華    民    國    98    年    3     月    30    日
                            民事第一庭
                                審判長法官  黃金石
                                法      官  林健彥
                                法      官  謝肅珍
以上正本證明與原本無異。
如不服本裁定應於送達後10日內向本院提出再抗告狀（並按他造
當事人之人數附繕本），並繳納再抗告費新臺幣1,000 元。
再為抗告僅得以適用法規顯有錯誤為理由，並應委任律師為代理
人。
中    華    民    國    98    年    3     月    30    日
                                書  記  官  馬蕙梅
附註：
抗告人之配偶、三親等內之血親、二親等內之姻親，或抗告人為
法人、中央或地方機關時，其所屬專任人員具有律師資格並經法
院認適當者，亦得為第三審代理人。
抗告人或其法定代理人具有律師資格者及前項情形，應於提起抗
告或委任時釋明之。


司法院資訊處製作；財團法人民間司法改革基金會備份。
